【裁判字號】    97,訴,2
【裁判日期】    990809
【裁判案由】    偽造文書等
【裁判全文】
臺灣臺北地方法院刑事判決                 97年度訴字第2號
公  訴  人  臺灣臺北地方法院檢察署檢察官
被      告  丙○○
上列被告因偽造文書等案件，經檢察官提起公訴（95年度偵字第
17185、24199號、96年度偵字第2462、3243、3356、14973號）
，被告於準備程序中就被訴事實為有罪之陳述，經本院告知簡式
審判程序意旨，並聽取公訴人及被告之意見後，本院合議庭裁定
由受命法官獨任依簡式審判程序審理，判決如下：
    主  文
丙○○共同連續行使偽造私文書，足以生損害於他人，累犯，處
有期徒刑陸月，減為有期徒刑參月，如易科罰金，以銀元佰元
即新臺幣玖佰元折算壹日。如附表編號一、四所示偽造印章伍枚
、印文伍枚，扣案之行動電話貳支（門號：0000000000號、
0000000000號，含SIM卡貳張）均沒收。又共同行使偽造私文書
，足以生損害於他人，累犯，處有期徒刑參月，減為有期徒刑壹
月拾伍日，如易科罰金，以新臺幣壹仟元折算壹日。扣案之行動
電話貳支（門號：0000000000號、0000000000號，含SIM卡貳張
）均沒收。又共同行使偽造私文書，足以生損害於他人，累犯，
處有期徒刑參月，減為有期徒刑壹月拾伍日，如易科罰金，以新
臺幣壹仟元折算壹日。如附表編號五所示偽造印章參枚、印文參
枚，扣案之行動電話貳支（門號：0000000000號、0000000000
號，含SIM卡貳張）均沒收。又共同行使偽造私文書，足以生損
害於他人，累犯，處有期徒刑參月，減為有期徒刑壹月拾伍日，
如易科罰金，以新臺幣壹仟元折算壹日。如附表編號六所示偽造
印章貳枚、印文拾貳枚，扣案之行動電話貳支（門號：00000000
 00號、0000000000號，含SIM卡貳張）均沒收。應執行處有期徒
刑陸月，如易科罰金，以銀元佰元即新臺幣玖佰元折算壹日。
如附表一、四、五、六所示偽造印章計柒枚、印文計拾柒枚，扣
案之行動電話貳支（門號：0000000000號、0000000000號，含
SIM卡貳張）均沒收。
    事  實
一、丙○○曾因違反職役職責案件，經國防部北部地方軍事法院
    判處有期徒刑6月，於民國92年7月14日確定，並於92年7月
    24日易科罰金執行完畢。其係設在台北縣中和市○○路716
    號7樓之9之「台康理財顧問股份有限公司」（下稱台康理財
    公司）實際負責人，以代客申辦各項貸款為主要營業業務，
    辛○○、壬○○（均另結）等係其員工。丙○○循報紙分類
    廣告及經人介紹，得知戊○○（自稱林先生，另結），設立
    臺北市中山區○○○路○段53之4號3樓之7之安可國際投資顧
    問有限公司（下稱安可公司），從事代客偽造貸款財力證明
    文件之業務。並依照買家需求偽造扣繳憑單、在職證明、薪
    資存簿、各類所得扣繳暨免扣繳憑單（下稱扣繳憑單）正本
    或影本等文件，其售價為扣繳憑單、在職證明每份新台幣（
    下同）1,000元；金融行庫存簿暨交易明細表正本、影本每
    份各為9,000元、4,000元；完稅證明及完稅清單正本每份1
    萬元或1萬5,000元販賣予買家牟利。丙○○竟自95年3月間
    （起訴書誤載為94年5、6月間）某日起，與戊○○基於偽造
    文書及意圖為自己不法所有之犯意聯絡，或基於概括之犯意
    或另行起意，以每份偽造之在職證明、扣繳憑單、薪資單、
    所得清單均為1,000元之價格，代客戶癸○○、乙○○、庚○○、甲○○、己○○等（癸○○、乙○○、己○○均另經
    本院為有罪判決，庚○○、甲○○另結），向戊○○購買前
    開偽造之財力證明文件，並以每7天為1期，每期每人1,000
    元之價格委由戊○○負責銀行徵信時之假照會服務。丙○○
    復另與辛○○、壬○○、丁○○（（丁○○已死亡，經本院
    為不受理判決）及買主癸○○等人分別基於行使偽造文書、
    詐欺之犯意，於附表所列時間，持戊○○所提供之偽造相關
    財力證明文件，向附表所列之金融機構申辦貸款，致該等金
    融機構或陷於錯誤，而同意核貸如附表所列之金額，或因故
    而未核貸(詳細情形均如附表所示)，而倘所申辦案獲金融機
    構核貸，則台康理財公司可從中獲取核貸款百分之1.5至百
    分之4之利潤，丙○○個人亦可獲取同額利潤。案經警方循
    線持搜索票搜索丙○○前揭台康理財公司址，而查獲上情，
    並當場扣得丙○○所有，用以聯絡戊○○有關本案犯罪所用
    之行動電話2支（門號：0000000000號、0000000000號，含
    SIM卡貳張）。
二、案經臺北市政府警察局信義分局報請臺灣臺北地方法院檢察
    署檢察官偵查起訴。
    理  由
一、按本件被告丙○○所犯係死刑、無期徒刑、最輕本刑為3年
    以上有期徒刑以外之罪，其於準備程序就前揭被訴事實為有
    罪之陳述，經受命法官告知簡式審判程序之旨，並聽取其與
    公訴人之意見後，本院認無不得或不宜改依簡式審判程序進
    行之處，爰依刑事訴訟法第273條之1第1項、第284條之1，
    裁定本件由受命法官獨任進行簡式審判程序，合先敘明。
二、訊據被告對於上開犯罪事實坦承不諱，核與證人癸○○、乙○○、庚○○、甲○○、己○○於警詢時之證述情節相符。
    並癸○○之臺北富邦銀行信用貸款申請書、偽造之沅誠電子
    股份有限公司94年度扣繳憑單及在職證明（丙○○詐欺集團
    卷第78頁、第106至107頁）、呂湘怡之台東區中小企業銀行
    申貸書、台新銀行北一區中心申辦房貸書、94年度扣繳憑單
    （丙○○詐騙集團第98、102、103、104頁）、偽造之甲○○華南商業銀行板新分行帳號000000000000號帳戶交易明細
    表、僑銀國際租賃股份有限公司與遠東國際商業銀行策略聯
    盟專案汽車分期付款申請書（丙○○詐欺集團卷第152頁至
    第157頁、第159頁）、偽造之品川國際有限公司94年度扣繳
    憑單（丙○○詐欺集團卷第160頁）、台東中小企銀信義分
    行授信申請書暨個人資料表及授信約定書（本院卷四第223
    至232頁）、己○○之臺東中小企銀授信申請書暨個人資料
    表1份、偽造之英資科技有限公司薪資總表6份（丙○○詐欺
    集團卷第167至169頁）等在卷足稽。因認被告之自白核與事
    實相符，應堪採為認定事實之證據。綜上，被告犯行事證明
    確，應依法論科。
二、論罪科刑部分：
(一)、按行為後法律有變更者，適用行為時之法律，但行為後之法
    律有利於行為人者，適用最有利於行為人之法律，刑法第2
    條第1項定有明文，被告關於其論罪科刑所應適用之刑法條
    文，業於94年2月2日修正公布，且於95年7月1日生效施行。
    茲分述如下：
  1.查修正後刑法第33條第5款規定罰金刑為新臺幣1千元以上，
    以百元計算之，而修正前則規定罰金為1元以上，且以銀元
    為計算單位，經依罰金罰鍰提高標準條例第1條前段，以及
    現行法規所定貨幣單位折算新臺幣條例第2條規定折算後，
    罰金刑則為新臺幣30元以上，經比較新、舊法之結果，修正
    後之法律並未較有利於行為人。
  2.修正前刑法第28條規定：「二人以上共同實施犯罪之行為者
    ，皆為正犯」，修正後之刑法第28條則將「實施」改為「實
    行」，本件被告所為，於新舊法均構成共同正犯，並無有利
    或不利於被告之情形。
  3.刑法第55條後段及第56條有關牽連犯及連續犯之規定，業經
    修正公布刪除並施行，則被告之犯行，因行為後新法業已刪
    除牽連犯及連續犯之規定，此刪除雖非犯罪構成要件之變更
    ，但顯已影響其刑罰之法律效果，自屬法律有變更，經比較
    新、舊法結果，仍應適用舊法論斷較有利於被告。
  4.被告行為後，刑法第55條關於想像競合犯之規定業經修正為
    ：「一行為而觸犯數罪名者，從一重處斷。但不得科以較輕
    罪名所定最輕本刑以下之刑」，經比較結果，修正後之規定
    並未較有利於被告。
  5.經上開所示個別比較新舊法，綜其全部之結果而為比較後，
    仍以適用修正前刑法上開規定，較有利於被告，是依前開說
    明，就被告95年7月1日前之行為，自應適用該等修正前刑法
    之規定處斷。
(二)、核被告丙○○所為，係犯刑法第216條、第210條之行使偽造
    私文書罪、刑法第216條、第212條之行使偽造特種文書罪（
    起訴書漏列）、刑法第339條第1項之詐欺取財罪、刑法第
    339 條第3項、第1項之詐欺取財未遂罪。被告上開犯行，與
    同案被告戊○○，另分別就附表所示辛○○、丁○○、張志
    洵及買主癸○○等人（詳如附表），基於犯意聯絡而互推實
    行，為共同正犯（詳如附表）。被告如附表編號一、二、四
    之先後多次犯行，時間均在95年3月至6月間，各時間緊接，
    手法相同，係基於概括犯意反覆為之，為連續犯，各依修正
    前刑法第56條之規定，以一罪論，並加重其刑（詐欺取財部
    分雖有既、未遂之別，仍以連續詐欺取既遂罪論）。被告與
    同案被告戊○○偽造如附表所示沅誠電子股份有限公司等之
    印章、印文行為，為偽造文書之部分行為；偽造文書後持以
    行使，偽造之低度行為為行使之高度行為所吸收，均不另論
    罪。被告以一行為觸犯行使偽造私文書、行使偽造特種文書
    及詐欺取財罪，為想像競合犯，應依刑法第55條規定，從一
    重之行使偽造私文書罪處斷。被告曾受如事實欄所載刑之宣
    告及執行完畢，有台灣高等法院被告前案記錄表在卷可稽（
    本院卷七第181頁），其受前開徒刑之執行完畢後，5年以內
    因故意再犯
    本件有期徒刑以上之罪，應依刑法第47條第1項規定，論以
    累犯，並予加重其刑，就前揭連續犯部分，並遞加重其刑。
    又被告所犯如附表編號三、五、六之行為，時間均在95年7
    月1日後，與前述犯行，應認犯意各別、行為互殊，應分論
    併罰。
(三)、爰審酌被告丙○○之前科素行狀況，目前從事房屋仲介業，
    有正常收入，為單親父親，家庭支持系統並不佳，有一個9
    歲幼子須扶養，犯罪後坦承犯行，尚具悔意，犯罪後態度良
    好，並衡酌其犯罪之動機、目的、手段、對貸款銀行所生危
    害、受害銀行部分貸款未完全受償，及被告之品行、智識程
    度及其他一切情狀，分別量處如主文所示之刑。被告行為時
    之刑法第41條規定：「犯最重本刑為五年以下有期徒刑以下
    之刑之罪，而受六個月以下有期徒刑或拘役之宣告，因身體
    、教育、職業、家庭之關係或其他正當事由，執行顯有困難
    者，得以一元以上三元以下折算一日，易科罰金」，而被告
    行為時之易科罰金折算標準，修正前罰金罰鍰提高標準條例
    第2條前段（現已刪除）規定，就其原定數額提高為100倍折
    算1日，則本件被告行為時之易科罰金折算標準，應以銀元
    100元以上，300元以下折算一日，經折算為新臺幣後，應以
    新臺幣300以上，900元以下折算1日。另95年7月1日修正生
    效施行之刑法第41條第1項前段則規定：「犯最重本刑為五
    年以下有期徒刑以下之刑之罪，而受六個月以下有期徒刑或
    拘役之宣告者，得以新臺幣一千元、二千元或三千元折算一
    日，易科罰金」，則比較修正前後之易科罰金之適用及折算
    標準，以90年1月10日修正公布施行之規定，較有利於被告
    ，故就被告前述95年7月1日前之行為，應依當時之刑法第41
    條第1項前段規定，定其折算標準。又被告犯罪在96年4月24
    日以前，且本案查無中華民國96年罪犯減刑條例所定不予或
    不得減刑之情形，爰依同條例第2條第1項第3款規定減輕其
    刑，並依同條例第7條、第9條、第10條規定，分別諭知其減
    得之刑及易科罰金之折算標準，並定其應執行之刑，及諭知
    易科罰金之折算標準。
(四)、偽造如附表編號一、四、五、六所示之印章計柒枚、印文計
    拾柒枚，均依刑法第219條規定沒收。扣案之行動電話2支（
    門號：0000000 000號、0000000000號，含SIM卡2張）係被
    告所有，用以聯絡戊○○關於本案犯罪所用之物，為被告自
    承詳細，均依刑法第38條第1項第2款規定沒收之。
據上論斷，應依刑事訴訟法第273條之1第1項、第299條第1項前
段、第310條之2、第454條第2項，刑法第2條第1項前段、第28
條、第55條、第216條、第210條、第212條、第339條第1項、第
3項、第47條、第51條第5款、第41條第1項前段、第219條、第38
條第1項第2款，修正前刑法第56條、第41條第1項前段，刑法施
行法第1條之1，中華民國九十六年罪犯減刑條例第2條第1項第3
款、第7條、第9條、第10條，廢止前罰金罰鍰提高標準條例第2
條，現行法規所定貨幣單位折算新臺幣條例第2條，判決如主文
。
本案經檢察官劉文婷到庭執行職務
中    華    民    國    99    年    8     月    9    日
                  刑事第十庭法  官  蔡坤湖
以上正本證明與原本無異。
如不服本判決應於收受送達後10日內向本院提出上訴書狀，並應
敘述具體理由；其未敘述上訴理由者，應於上訴期間屆滿後20日
內向本院補提理由書（均須按他造當事人之人數附繕）「切勿逕
送上級法院」。
                            書記官  彭自青
中    華    民    國    99    年    8     月    11    日
附錄本案論罪科刑法條全文
中華民國刑法第二百十條
偽造、變造私文書，足以生損害於公眾或他人者，處五年以下有
期徒刑。
中華民國刑法第二百十二條
偽造、變造護照、旅券、免許證、特許證及關於品行、能力服務
或其他相類之證書、介紹書，足以生損害於公眾或他人者，處一
年以下有期徒刑、拘役或三百元以下罰金。
中華民國刑法第二百十六條
行使第二百十條至第二百十五條之文書者，依偽造、變造文書或
登載不實事項或使登載不實事項之規定處斷。
中華民國刑法第三百三十九條
意圖為自己或第三人不法之所有，以詐術使人將本人或第三人之
物交付者，處五年以下有期徒刑、拘役或科或併科一千元以下罰
金。
以前項方法得財產上不法之利益或使第三人得之者，亦同。
前二項之未遂犯罰之。
┌─────────────────────────────────────┬─────────┐
│附表                                                                      │                  │
├─┬───┬─────────┬──────────┬──────────┼─────────┤
│編│姓名、│偽造變造之文書    │左列文書所附著之偽造│應沒收之印章、印文  │備註              │
│號│時間  │（頁次）          │印文                │                    │                  │
├─┼───┼─────────┼──────────┼──────────┼─────────┤
│一│癸○○│(一)偽造之扣繳憑單一│(一)沅誠公司在職證明書│(一)左列偽造印文。    │委由辛○○代辦，向│
│  │95年3 │紙（丙○○詐騙集團│  ：偽造之「沅誠電子│(二)偽刻之「沅誠電子股│臺北富邦銀行貸款20│
│  │月間  │卷第80頁）        │  股份有限公司」印文│  份有限公司」印章一│萬元。            │
│  │      │(二)偽造之在職證明（│  一枚、偽造之「藍敏│  枚。              │                  │
│  │      │  前述卷第81頁）  │  男」印文一枚      │(三)偽刻之「藍敏男」印│                  │
│  │      │                  │                    │  章一枚。          │                  │
├─┼───┼─────────┼──────────┼──────────┼─────────┤
│二│乙○○│  偽造之扣繳憑單一│無                  │無                  │委由辛○○向台東中│
│  │95年6 │  張（丙○○詐騙集│                    │                    │小企業銀行貸款40萬│
│  │月間  │  團卷第133頁）   │                    │                    │元、向台新銀行消金│
│  │      │                  │                    │                    │北一區申貸但未獲核│
│  │      │                  │                    │                    │貸。              │
│  │      │                  │                    │                    │                  │
├─┼───┼─────────┼──────────┼──────────┼─────────┤
│三│庚○○│偽造之扣繳憑單一  │ 無                 │無                  │委由丁○○、辛○○│
│  │95年8 │紙（丙○○詐騙集團│                    │                    │向台東中小企業銀行│
│  │月間  │卷第140頁）       │                    │                    │、荷蘭銀行申貸，但│
│  │      │                  │                    │                    │未獲核貸。        │
│  │      │                  │                    │                    │                  │
├─┼───┼─────────┼──────────┼──────────┼─────────┤
│四│甲○○│(一)偽造之在職證明（│ 左列在職證明書：   │(一)左列偽造印文      │委由丁○○、彭琮愷│
│  │95年6 │丙○○詐騙集團卷第│ 偽造之「品川國際有 │(二)偽刻之「品川國際有│於95年6月5日向台東│
│  │月間  │151頁）           │ 限公司」印文一枚、 │  限公司」印章一枚。│中小企業銀行信義分│
│  │      │                  │ 偽造之「王文盛」印 │(三)偽刻之「品川國際有│行貸款300萬元。   │
│  │      │                  │ 文一枚、「品川國際 │  限公司統一發票專用│                  │
│  │      │(二)偽造之華南銀行板│ 有限公司」統一發票 │  章」一枚。        │                  │
│  │      │  新分行帳號：175-│ 專用章印文一枚。   │(四)偽刻之「王文盛」印│                  │
│  │      │00-000000-0號存摺 │                    │  章一枚。          │                  │
│  │      │影本（前述卷第152 │                    │                    │                  │
│  │      │頁至第157頁）     │                    │                    │                  │
│  │      │                  │                    │                    │                  │
├─┼───┼─────────┼──────────┼──────────┼─────────┤
│五│甲○○│(一)偽造之在職證明（│ 左列在職證明書：   │(一)左列偽造印文      │委由丁○○、彭琮愷│
│  │95年8 │丙○○詐騙集團卷第│ 偽造之「品川國際有 │(二)偽刻之「品川國際有│於95年8月初向華僑 │
│  │月間  │151頁）           │ 限公司」印文一枚、 │  限公司」印章一枚。│銀行貸款45萬元。  │
│  │      │                  │ 偽造之「王文盛」印 │(三)偽刻之「品川國際有│                  │
│  │      │                  │ 文一枚、「品川國際 │  限公司統一發票專用│                  │
│  │      │(二)偽造之華南銀行板│ 有限公司」統一發票 │  章」一枚。        │                  │
│  │      │  新分行帳號：175-│ 專用章印文一枚。   │(四)偽刻之「王文盛」印│                  │
│  │      │00-000000-0號存摺 │                    │  章一枚。          │                  │
│  │      │影本（前述卷第152 │                    │                    │                  │
│  │      │頁至第157頁）     │                    │                    │                  │
│  │      │                  │                    │                    │                  │
├─┼───┼─────────┼──────────┼──────────┼─────────┤
│六│己○○  偽造之薪資總表（沈    左列薪資總表（95年  (一)左列偽造印文。    │委由壬○○向台東中│
│  │95年7 │忠聖詐騙集團卷第  │  1至6月份）偽造之「│(二)偽刻之「英資科技有│小企業銀行申請貸款│
│  │月19日│168頁至169頁）    │  英資科技有限公司」│  限公司」印章一枚。│、但未獲核貸。    │
│  │      │                  │  印文6枚、偽造之「 │(三)偽刻之「梁智清」印│                  │
│  │      │                  │  梁智清」印文6枚。 │  章一枚。          │                  │
├─┼───┼─────────┼──────────┼──────────┼─────────┤

司法院資訊處製作；財團法人民間司法改革基金會備份。
